臺灣臺北地方法院民事判決　九十年度訴字第一四○○號
　　原　　　告　中國信託商業銀行股份有限公司
　　訴訟代理人　乙○○
　　被　　　告　甲○○
右當事人間請求清償借款事件，本院判決如左：
    主    文
原告之訴駁回。
訴訟費用由原告負擔。
    事    實
甲、原告方面：
  壹、聲明：被告應給付原告新台幣（下同）六十九萬八千四百八十二元，及自民國
      九十年一月三十日起至清償日止，按年息百分之十五計算之利息，並自九十年
      三月一日起至清償日止，逾期在六個月以內部分，按上開利率百分之十，逾期
      超過六個月部分，按上開利率百分之二十計算之違約金。
  貳、陳述：
    一、被告於八十九年十二月十五日向原告借款七十萬元，約定自八十九年十二月
        十五日起至九十年十二月十五日止循環動用，利息按年息百分之十五採機動
        利率計付，每月結息一次同時滾入原本，屆期本息如期清償。於貸款有效期
        間屆滿時，遲延履行給付本金或利息時，除仍按上開利率計息外，逾期在六
        個月以內償還者，按照上開利率百分之十加付違約金，逾期在六個月以上者
        ，其超過六個月部分，加倍計付，並約定如有停止付款或拒絕承兌或付款者
        ，或任何一宗債務不依約清償本金或付息等情形，債務視為全部到期，此有
        被告立具同一內容之借據暨約定書交原告收執為證。詎被告於九十年一月三
        十日使用貸款超過使用最高限額後竟未依約清償本息，依約應視同全部到期
        ，計尚欠本金六十九萬八千四百八十二元及自九十年一月三十日起按年息百
        分之十五計算之利息及違約金迄未清償，依法被告自應負給付責任。又關於
        原告請求複利部分，係以商業上有此習慣，而依民法第二百零七條第二項之
        規定請求，依商業習慣，銀行放款一般均不計複利，惟透支均按月複利計算
        ，前司法行政部刊印之五十九年八月版「商業習慣調查研究」第二百五十七
        至二百五十九頁有此明載。為此依消費借貸之法律關係訴請被告如數清償。
  參、證據：提出金融卡融資借據暨約定書、放款歷史交易查詢報表各一件為證，並
      聲請函調被告於國立台灣博物館任職期間之簽到簿，及鑑定上開金融卡融資借
      據暨約定書上被告簽名之真偽，暨聲請訊問證人劉泫君。
乙、被告方面：
  壹、聲明：駁回原告之訴。
  貳、陳述：未向原告借款，原告所提出之金融卡融資借據暨約定書非被告簽名蓋章
      ，本件借款係訴外人陳姓男子所冒貸。
    理　　由
一、按訴訟由被告住所地之法院管轄；又被告不抗辯法院無管轄權而為本案之言詞辯
    論者，以其法院為有管轄權之法院，民事訴訟法第一條第一項前段、第二十五條
    分別定有明文。查本件被告住所係在桃園縣，原告雖依其所提出主張為被告所立
    具之「金融卡融資借據暨約定書」第八條合意以本院為管轄第一審法院之約定，
    向本院提起本訴，惟該約定未能證明為被告所立具，據此本院對本件原無管轄權
    。惟被告於審理中並不抗辯本院無管轄權而為本案之言詞辯論，依首揭規定，本
    院即已取得本件之管轄權，先予敘明。
二、原告主張被告於八十九年十二月十五日向原告借款七十萬元，約定自八十九年十
    二月十五日起至九十年十二月十五日止循環動用，利息按年息百分之十五採機動
    利率計付，每月結息一次同時滾入原本，屆期本息如期清償。於貸款有效期間屆
    滿時，遲延履行給付本金或利息時，除仍按上開利率計息外，逾期在六個月以內
    償還者，按照上開利率百分之十加付違約金，逾期在六個月以上者，其超過六個
    月部分，加倍計付，並約定如有停止付款或拒絕承兌或付款者，或任何一宗債務
    不依約清償本金或付息等情形，債務視為全部到期。詎被告於九十年一月三十日
    使用貸款超過使用最高限額後竟未依約清償本息，依約應視同全部到期，計尚欠
    本金六十九萬八千四百八十二元及自九十年一月三十日起按年息百分之十五計算
    之利息及違約金迄未清償，為此依消費借貸之法律關係請求被告如數清償等情，
    固據提出「金融卡融資借據暨約定書」及放款歷史交易查詢報表各一件，並聲請
    訊問證人即原告之對保職員劉泫君為證。惟為被告所否認，並辯稱未向原告貸款
    ，亦未在上開「金融卡融資借據暨約定書」上簽名蓋章等語。
三、按當事人主張有利於己之事實者，就其事實有舉證之責任；又私文書應由舉證人
    證其真正，民事訴訟法第二百七十七條前段、第三百五十七條前段分別定有明文
    。經查，原告所提出據以主張被告向伊借貸系爭款項之「金融卡融資借據暨約定
    書」，經本院連同被告於八十九年下半年至九十年上半年任職於國立台灣博物館
    期間之簽到簿上簽名，及被告當庭之簽名，送請憲兵司令部刑事鑑定中心鑑定筆
    跡，認上開「金融卡融資借據暨約定書」上被告名義之簽名及所書地址，與被告
    書寫字跡間之書寫個性、慣性及特徵均不相符，有該中心鑑驗通知書附卷可稽，
    兩造對上開鑑驗並不爭執，自堪認被告辯稱該文書非其簽名一節為可採。又原告
    亦未證明上開「金融卡融資借據暨約定書」上被告名義之印文為真正，或為被告
    所蓋用，是原告就上開文書之真正並未盡舉證之責任。又查原告所提出之放款歷
    史交易查詢報表僅記載放款及繳款之歷史記錄，尚無從證明該款項確由被告所貸
    或為被告所繳還，自亦無從據以證明被告有向原告貸借系爭款項。此外原告所聲
    請訊問之證人即原告之對保職員劉泫君亦屢經合法通知未到庭作證，準此，原告
    就所主張被告有向伊貸得系爭借款之事實，尚未舉證證明為真正，自難遽以採信
    。
四、從而原告依消費借貸之法律關係請求被告給付六十九萬八千四百八十二元，及自
    九十年一月三十日起至清償日止，按年息百分之十五計算之利息，並自九十年三
    月一日起至清償日止，逾期在六個月以內部分，按上開利率百分之十，逾期超過
    六個月部分，按上開利率百分之二十計算之違約金，即有未合，不應准許。
據上論結，原告之訴為無理由，依民事訴訟法第七十八條判決如主文。
中　　　華　　　民　　　國　　九十一　　年　　　六　　　月　　十八　　日
　　　　　　　　　　　　　　　　　　　民事第六庭　法　官　黃明發
右正本證明與原本無異
如對本判決上訴，須於判決送達後廿日內向本院提出上訴狀
中　　　華　　　民　　　國　　九十一　　年　　　六　　　月　 二十一　 日
　　　　　　　　　　　　　　　　　　　　　　　法院書記官　謝梅琴
